臺灣高等法院高雄分院刑事判決　　　　 96年度上易字第458號
上　訴　人　臺灣高雄地方法院檢察署檢察官
上　訴　人
即　被　告　甲○○
上列上訴人因被告傷害案件，不服臺灣高雄地方法院96年度易字
第470 號中華民國96年3 月30日第一審判決（起訴案號：臺灣高
雄地方法院檢察署95年度偵字第32611 號），提起上訴，本院依
簡式審判程序，判決如下：
    主  文
原判決撤銷。
甲○○傷害人之身體，處有期徒刑參月，如易科罰金，以新臺幣
壹仟元折算壹日。
    事  實
一、甲○○於民國95年10月23日晚間7 時許，在高雄市○○區○
    ○路76號1 樓，因故與乙○○○口角爭執，詎甲○○竟基於
    傷害人身體之犯意，以身體撞乙○○○，致乙○○○倒地後
    ，又以手抓乙○○○臉部，使乙○○○因而受有上腹3 ×2
    公分瘀傷、左大腿3 ×3 公分瘀傷、右手臂1 ×1 公分擦傷
    、兩膝各1 ×1 公分擦傷、左手臂1 ×1 公分擦傷及臉部多
    處指甲抓傷紅腫之傷害。
二、案經乙○○○訴由高雄市政府警察局新興分局移送臺灣高雄
    地方法院檢察署檢察官偵查起訴。
    理  由
一、本件被告甲○○所犯係刑法第277 條第1 項傷害，其係死刑
    、無期徒刑、最輕本刑為3 年以上有期徒刑以外之罪，被告
    於本院審理程序中就被訴事實為有罪之陳述，經告知被告簡
    式審判程序之旨，並聽取檢察官及被告之意見後，本院裁定
    進行簡式審判程序審理，合先敘明。
二、前揭事實業據被告甲○○於警詢、偵查中、原審及本院審理
    時，坦承不諱（見警卷第2 頁、偵卷第7 頁、原審卷第13頁
    及本院96年6 月20日審判筆錄第2 頁），核與告訴人乙○○
    ○於警詢時指述：伊被打臉部，左大腿、上腹部也受傷等語
    （見警卷第3 頁），於偵查中指訴：被告撞了我一下等語（
    見偵查卷第7 頁）相符，並有高雄市立聯合醫院（大同院區
    ）驗傷診斷書1 紙、告訴人受傷照片3 幀在卷足憑（見警卷
    第5 頁，偵卷第8 頁），被告上開自白與事實相符，應可採
    信。被告雖於原審時辯稱：伊之所以於前揭時、地與乙○○
    ○發生肢體衝突，肇因於此次係乙○○○第3 次搗毀伊置於
    上址房屋內之物品，伊為此質問乙○○○，雙方因而產生口
    角，乙○○○先出手抓伊之頭髮，致伊自吧台椅子上跌落，
    ……伊始動手反擊，……伊僅抓傷乙○○○之臉部云云（見
    本院卷第13頁、第21頁、第19頁），惟此為告訴人乙○○○
    所否認，乙○○○指訴稱：被告是伊的二房東，是因生意關
    係被告誤會伊搶她的酒客，便懷恨在心。該屋內的物品，被
    告及伊均在營業使用，伊未搗毀等語（見警卷第4 頁、本院
    上開審判筆錄第4 頁）。經查，本案卷證，並無該屋內器具
    遭搗毀及被告亦有受傷之證據，另被告亦未提出何證據以供
    本院調查上開辯解是否可以採信，故尚難認被告上開於原審
    時之辯解可以採信。另按正當防衛係對於現在不正之侵害防
    衛自己或他人之權利者而言，當事人發生口角互毆彼此成傷
    ，不能證明他方先行侵害，自不得主張正當防衛；再彼此互
    毆，必以一方初無傷人之行為，因排除對方不法之侵害而加
    以還擊，始得以正當防衛論，無從分別何方為不法侵害之互
    毆行為，不得主張防衛權（最高法院17年上字第686 號、30
    年上字第1040號判例意旨參照），則縱認被告上開互毆之辯
    解可採信，依上開說明，被告所為仍與刑法正當防衛之規定
    不符，而不能免其刑責。是本案事證已臻明確，被告前揭傷
    害犯行，洵堪認定。
三、核被告所為，係犯刑法第277 條第1 項普通傷害罪。
四、原審認被告犯行事證明確，因而依法論科，固非無見；惟查
    ：(1)本案並無事證足證被告放置在上址房屋內之生財器具遭
    人破壞之事實，原審認被告係因見此事實，疑係乙○○○所
    為，而生爭執一情，尚有未洽；(2)被告撞倒乙○○○後，出
    手將乙○○○臉部抓傷，依卷附乙○○○臉部受傷之照片3
    張（見偵查卷第8 頁），足見乙○○○遭抓傷之傷勢不輕，
    且臉部一般又係女人所重視而刻意保養之部位，被告傷害乙
    ○○○時，刻意抓傷乙○○○之臉部，其所為之惡意不輕，
    原審量處拘役55日，量刑尚屬過輕。被告上訴認原審量刑過
    重，而指摘原判決不當，並無理由；檢察官依告訴人之請求
    提起上訴，認原審量刑過輕，則非無理由。另原審判決又尚
    有上開違誤之處，自應由本院予以撤銷改判。爰審酌被告因
    故將告訴人乙○○○撞倒後，又惡意出手抓臉乙○○○臉部
    ，其法紀觀念淡薄，且犯罪之動機不善，犯罪之手段亦不輕
    ，其所為致告訴人受有身體之傷害情況雖尚非嚴重，但迄今
    仍未與告訴人達成和解、賠償告訴人之損害，尚難認有悔意
    等，及其他一切情狀，量處如主文第2 項所示之刑，並諭知
    易科罰金之折算標準，以示懲儆。
據上論結，應依刑事訴訟法第369 條第1 項前段、第364 條、第
299 條第1 項前段、第273 條之1 第1 項，刑法第277 條第1 項
、第41條第1 項，刑法施行法第1 條之1 第2 項，判決如主文。
本案經檢察官沈紹嘉到庭執行職務。
中　　華　　民　　國　　96　　年　　7 　　月　　 4　　日
                  刑事第七庭  審判長法  官   莊飛宗
                                    法  官   孫啟強
                                    法  官   邱明弘
以上正本證明與原本無異。
不得上訴。
中　　華　　民　　國　　96　　年　　7 　　月　　4 　　日
                                    書記官  黃玉珠
附錄本判決論罪之法條全文
刑法第277條條第1項
  傷害人之身體或健康者，處3 年以下有期徒刑、拘役或1000元
  以罰金。
